最高法院刑事判決　　　　　　一○○年度台上字第五四六二號
上　訴　人　邱玟懷
上列上訴人因殺人案件，不服台灣高等法院高雄分院中華民國一
○○年八月十八日第二審判決（一○○年度上訴字第一三一二號
，起訴案號：台灣屏東地方法院檢察署九十九年度少連偵字第一
六號），提起上訴，本院判決如下：
    主  文
原判決撤銷，發回台灣高等法院高雄分院。
    理  由
本件原判決以上訴人邱玟懷因殺人案件，不服第一審論處其成年
人與少年共同殺人罪刑（處有期徒刑十七年，褫奪公權八年）之
判決，提起第二審上訴，但其上訴書狀並未敘述具體理由，顯不
合法律上之程式，因依刑事訴訟法第三百六十七條前段、第三百
七十二條之規定，駁回上訴人在第二審之上訴。固非無見。
惟按不服地方法院之第一審判決而上訴者，應向管轄第二審之高
等法院為之。第二審上訴書狀應敘述具體理由，刑事訴訟法第三
百六十一條第一、二項定有明文。所謂「應敘述具體理由」，係
指須就不服判決之理由為具體之敘述而非空泛之指摘而言。如僅
泛稱原判決認事用法不當或採證違法、判決不公等，固均非屬具
體理由。然我國刑事訴訟法之第二審係採覆審制，與第三審採法
律審之情形不同，故刑事訴訟法第三百六十一條第二項所規定之
「應敘述具體理由」，與同法第三百七十七條規定，第三審上訴
「非以判決違背法令為理由，不得為之」者，尚有不同，兩者不
能等同視之。從而提起第二審上訴，倘已依據卷內資料指明第一
審判決關於認事、用法及量刑等事項有所違誤，或尚有新事證調
查未盡情形，足以影響判決結果，而非僅形式上徒托空言者，即
屬相當，縱其所舉事由經調查結果並非可採，亦屬上訴有無理由
之問題，不能謂為未敘述具體理由。查上訴人係以：(一)其並非居
於主導地位，係附和同案被告曾鈺娟之意欲而為，其已與被害人
家屬達成和解，原審量刑過重，顯違比例原則；(二)其並未至屏東
地區屏安醫院看診，鑑定人黃文翔醫師對於其之病況恐未清楚知
悉，而且屏安醫院係遲至民國一○○年一月間才鑑定，對於其於
九十九年二月二十六日及九十九年三月十九日之看診行為是否有
影響其精神狀況並未詳述，顯屬應予調查之事項而未調查，請重
新鑑定；(三)本件扣案之手機有0000000000號、000
0000000號及0000000000號；而依照扣押清單
顯示0000000000號之手機為其所有並非曾鈺娟，原審
判決卻認定該手機為曾鈺娟所有，亦有判決理由矛盾之違誤；(四)
本案調查之重點在於其之犯罪動機以及何人才是本案之始作俑者
，依照其於國軍台中總醫院九十九年二月二十六日急診護理評估
單顯示，當日送其去急診者是同案被告曾鈺娟，且當時曾鈺娟所
留手機電話號碼為0000000000號，而同案被告曾鈺娟
是否有以此號手機與其弟曾○○或是上訴人聯繫？抑或本案另外
扣案沒有ＳＩＭ卡之ＡＮＹＣＡＬＬ手機原先即裝入此門號？仍
屬應可調查之事項。再者屏東醫院鑑定書部分記載內容關於曾鈺
娟是否有從事「援交」工作以及曾鈺娟提議要讓其父親消失，其
沒有回應，曾鈺娟就一連數日不與其講話一節，與其之前供述一
百八十度不同，此部分事實有待釐清，亦有遭曾鈺娟利用之強烈
可能等情。已依據卷內資料指稱第一審判決在認事用法上有誤，
且有證據調查未盡之情形。上訴人既已舉上開事由為依據，縱經
查證結果，並非可採，亦屬上訴有無理由問題，尚難謂為上訴狀
未敘述具體理由。原審未說明如何不符合刑事訴訟法第三百六十
一條第二項所稱具體理由之情形，卻就上訴理由指摘各項，或依
第一審卷內資料或依其實務經驗逐一論斷上訴意旨不足採之理由
，既已就上訴狀所載為有無理由之實體論斷，卻又謂上訴人之第
二審上訴未敘述具體理由，自屬矛盾而違法。是原判決認上訴人
之上訴未敘述具體理由不合法定程式，駁回其上訴，未分辨上訴
合法與否及有無理由之判斷，自嫌速斷。上訴意旨執以指摘原判
決不當，為有理由，應認原判決有撤銷發回更審之原因。
據上論結，應依刑事訴訟法第三百九十七條、第四百零一條，判
決如主文。
中    華    民    國  一○○  年    十    月    六    日
                      最高法院刑事第十二庭
                          審判長法官  陳  世  雄  
                                法官  張  清  埤  
                                法官  張  祺  祥  
                                法官  宋      祺  
                                法官  周  盈  文  
本件正本證明與原本無異
                                      書  記  官  
中    華    民    國  一○○  年    十    月    七    日
                                                     Ｍ